臺灣雲林地方法院民事裁定
111年度消債更字第5號
聲  請  人  
即  債務人  張慈心  
代  理  人  陳柏達律師(法扶律師)
上列聲請人因消費者債務清理事件聲請更生，本院裁定如下：
    主  文
債務人張慈心自民國一百一十一年三月十八日下午四時起開始更
生程序，並命司法事務官進行本件更生程序。
    理  由
一、按債務人不能清償債務或有不能清償之虞，且無擔保或無優
    先權之本金及利息債務總額未逾新臺幣（下同）1,200萬元
    者，於法院裁定開始清算程序或宣告破產前，得向法院聲請
    更生；債務人對於金融機構負債務者，在聲請更生或清算前
    ，應向最大債權金融機構請求協商債務清償方案，或向其住
    、居所地之法院或鄉、鎮、市、區調解委員會聲請債務清理
    之調解，消費者債務清理條例（下稱消債條例）第3條、第4
    2條第1項、第151條第1項分別定有明文。又按法院開始更生
    程序之裁定，應載明其年、月、日、時，並即時發生效力；
    法院裁定開始更生或清算程序後，得命司法事務官進行更生
    或清算程序，必要時得選任律師、會計師或其他適當之自然
    人或法人一人為監督人或管理人，消債條例第45條第1項、
    第16條第1項亦分別有明文。
二、本件聲請意旨略以：聲請人即債務人張慈心因有不能清償債
    務之情事，前向本院聲請債務清理之調解，惟經本院110年
    度司消債調字第103號調解不成立，又聲請人所負無擔保或
    無優先權之債務總額約為525,465元，並未逾1,200萬元，以
    每月收入扣除生活必要支出後，剩餘可供清償債務之金額已
    不多，實有不能清償債務之情形，復未經法院裁定開始清算
    程序或宣告破產，爰依消債條例規定聲請准予更生等語。
三、經查：
　㈠聲請人因對於金融機構及非金融機構等債權人負無擔保或無
    優先權之債務，有不能清償之情形（據債權人於本件所陳報
    包含本金、利息、程序費用等金額合計約1,104,515元），
    前於民國110年11月17日以書面向本院聲請消費者債務清理
    法院前置調解，經本院以110年度司消債調字第103號受理調
    解，嗣於111年1月18日調解不成立後，為本件更生之聲請等
    情，已據其提出財產及收入狀況說明書、債權人清冊、債務
    人清冊、財團法人金融聯合徵信中心當事人綜合信用報告、
    本院民事事件調解不成立證明書等為憑（見本案卷第13至23
    頁、第31頁），復經本院職權調取上開司消債調字案卷核閱
    屬實，並有各債權人提出之陳報狀在卷可參（見本案卷第63
    至113頁、第175至185頁），堪信為真實。而聲請人於上開
    前置調解不成立後為本件更生之聲請，本院自應綜合聲請人
    之債務、收入、生活必要支出及財產狀況等情，評估、判斷
    聲請人依其客觀清償能力是否對已屆清償期之債務有不能清
    償或有不能清償之虞之情形。
　㈡依消債條例第2條第1、2項規定及消債條例施行細則第3條第2
    項規定，消債條例所稱消費者指5年內未從事營業活動或從
    事平均每月營業額20萬元以下之小規模營業之自然人；債務
    人為公司或其他營利法人之負責人，無論是否受有薪資，均
    視為自己從事營業活動，其營業額依該公司或其他營利法人
    之營業額定之。本件聲請人於財產及收入狀況說明書陳明其
    於聲請更生前5年內未從事任何營業活動（見本案卷第13頁
    ），且其於97年3月10日退出勞工保險後，至今皆未再投保
    勞工保險，此有有其勞工保險被保險人投保資料表（明細）
    附卷可參(見司消債調字卷第31至32頁)，並有聲請人108、1
    09年度綜合所得稅各類所得資料清單在卷可稽(見本案卷第2
    7至29頁)，堪認聲請人係5年內未從事營業活動之自然人，
    屬消債條例第2條所規定之消費者，而為消債條例適用之對
    象。又聲請人陳報其現受僱於千果鮮冷飲國際事業，每月薪
    資15,000元，並提出該店所開立之薪資單在卷為佐(見本案
    卷第117頁)。另聲請人於110年領取政府紓困金3萬元，惟其
    為一次性收入並非持續性收入。本院審酌聲請人除上開工作
    收入外，並無其他固定性收入，爰以每月收入15,000元作為
    認定聲請人客觀清償債務能力之基準。
　㈢聲請人陳報其每月生活必要費用為13,288元(見本案卷第13頁
    )，此金額遠低於衛生福利部所公告臺灣省111年最低生活費
    14,230元之1.2倍即17,076元之標準，應屬可採。又聲請人
    陳報並無受其扶養之人。則以聲請人每月薪資所得15,000元
    ，扣除其每月生活必要費用支出13,288元後，則聲請人每月
    僅有1,712元（計算式：15,000－13,288＝1,712）之餘額可供
    清償債務之用。
　㈣依聲請人之財產及收入狀況說明書所載（見本案卷第13頁）
    ，其名下無任何財產，並提出其全國財產稅總歸戶財產查詢
    清單為憑（見本案卷第25頁）。又聲請人陳報現無以自己為
    要保人身分投保之保險，其所有員林郵局存款帳戶餘額僅32
    元(截至111年2月11日，見本案卷第137至159頁)、台中銀行
    員林分行綜合存款帳戶餘額僅6元(截至110年12月21日，見
    本案卷第161至173頁)。則以聲請人所積欠無擔保或無優先
    權債務之金額1,104,515元（此為據債權人所陳報包含本金
    、利息、程序費用等金額）扣除上開現有資產共38元(計算
    式:32＋6=38)後，尚負有債務1,104,477元，依聲請人每月可
    清償1,712元計，尚需約53年餘始能清償完畢（計算式：1,1
    04,477÷1,712÷12≒53.7，小數點後二位以下捨棄），倘若再
    加計違約金等負擔，清償期限勢必更長。是本院審酌聲請人
    之債務、財產、勞力、收入及必要生活費用支出等情狀，可
    認聲請人客觀上對已屆清償期之債務，有不能清償債務之情
    形，有必要利用更生程序，調整其與債權人間之權利義務關
    係，而重建其經濟生活，予以經濟生活更生之機會。
四、綜上所述，本件聲請人為5年內未從事營業活動或從事平均
    每月營業額20萬元以下之小規模營業之自然人，依其全部收
    支及財產狀況，客觀上有不能清償債務之情形。復聲請人所
    積欠之無擔保或無優先權之本金及利息債務總額未逾1,200
    萬元，且未經法院裁定開始清算程序或宣告破產，業如上述
    ；此外，本件又查無聲請人有消債條例第6條第3項、第8條
    或第46條各款所定應駁回更生聲請之事由存在，則債務人聲
    請更生，洵屬有據，爰裁定如主文。又本件聲請人業經裁定
    開始更生程序，爰併裁定命司法事務官進行本件更生程序。
五、聲請人於更生程序開始後，應提出足以為債權人會議可決或
    經法院認為「已盡力清償」之更生方案以供採擇。而司法事
    務官於進行本件更生程序、協助聲請人提出更生方案時，亦
    應依聲請人之薪資變化、社會常情及現實環境衡量聲請人之
    清償能力，並酌留其生活上應變所需費用，進而協助聲請人
    擬定允當之更生方案，始符消債條例重建債務人經濟生活之
    立法目的，附此敘明。　　　　　　　　 　　　　　　　
中　　華　　民　　國　　111 　年　　3 　　月　　18　　日
              民事第一庭    法　官　廖國勝
上為正本係照原本作成。
本件不得抗告。　　　　　　　　　　　　　　
中　　華　　民　　國　　111 　年　　3 　　月　　18　　日
                            書記官　林曉佩